臺灣臺北地方法院刑事判決　　　　　　 95年度交易字第611號
公　訴　人　臺灣臺北地方法院檢察署檢察官
被　　　告　乙○○
上列被告因過失傷害案件，經檢察官提起公訴（95年度偵字第25
99號），本院判決如下：
    主    文
乙○○因過失傷害人，處有期徒刑參月，如易科罰金，以銀元參
佰元即新臺幣玖佰元折算壹日。
    犯罪事實
一、乙○○於民國九十四年十月一日上午七時五十分許，駕駛車
    牌號碼ＥＸ—四○二二號自用小客車，自臺北市○○路底堤
    外便道公有停車場出入口，由西往東方向行駛正欲離開該停
    車場起步駛入堤外便道上時，本應注意車輛起駛前應顯示方
    向燈，注意前後左右有無障礙或車輛行人，並應讓行進中之
    車輛行人優先通行，而依當時之情形，並無不能注意之情事
    ，竟疏未確認停車場出口左右側有無來車，即貿然往前行駛
    至堤外便道上，而當時甲○○正騎乘車牌號碼ＧＹＨ—○九
    六號重型機車，搭載其配偶丙○由北往南方向行駛於堤外便
    道上，俟其騎乘機車至前揭停車場出入口與堤外便道交岔路
    口時，見乙○○所駕駛之自用小客車突然由停車場出入口駛
    出至堤外便道上，乃因此煞車不及，致其所騎乘重型機車之
    車頭撞擊乙○○所駕駛之上開車輛左前車頭，並人車倒地，
    致使甲○○受有胸部挫傷、右肘及右下肢多處擦傷之傷害，
    而丙○則受有左鎖骨骨折、左側第二、三、四、五之肋骨骨
    折、右小腿撕裂傷等傷害。嗣經路人報警至現場處理，而乙
    ○○雖對於是否有過失有所爭執，然於到場警員尚未發覺其
    姓名與犯罪情節之前，仍主動向其承認為肇事者，而自首表
    示願接受裁判。
二、案經被害人甲○○與丙○訴由臺北市政府警察局萬華分局報
    請臺灣臺北地方法院檢察署檢察官偵查起訴。
    理    由
一、訊據被告乙○○固坦承於九十四年十月一日上午七時五十分
    許，駕駛車牌號碼ＥＸ—四○二二號自用小客車，正欲駛出
    臺北市○○路底堤外便道公有停車場出入口，進入堤外便道
    時，與告訴人甲○○所駕駛之ＧＹＨ—○九六號重型機車發
    生車禍之事實，惟矢口否認有何過失傷害之犯行，辯稱：本
    件車禍之發生，係告訴人甲○○騎乘重型機車撞擊其所駕駛
    之車輛，其對本件車禍並無過失，且車禍發生當時，未見告
    訴人有何傷害，難以確認渠等所受傷害與本件車禍有何關連
    性云云。惟查：
  (一)上開車禍發生之過程，業經告訴人甲○○以證人身分於本院
    證述明確（本院卷第一三七頁至第一三八頁反面），且有被
    告對於證據能力不爭執而同意作為證據使用之道路交通事故
    現場圖一紙、臺北市政府警察局萬華分局交通分隊道路交通
    事故補充資料表一紙、交通事故談話紀錄表二份、道路交通
    事故調查報告表(一)、(二)、現場與車輛損害照片十二幀在卷可
    稽（偵查卷第十三頁至第十八頁、第二十頁至第二十五頁）
    。至於被告雖否認告訴人甲○○與丙○因本件車禍受有傷害
    ，惟告訴人於本件車禍發生後至馬偕紀念醫院急診就醫，經
    診斷結果認其受有胸部挫傷、右肘及右下肢多處擦傷之傷害
    ，另告訴人丙○亦同至馬偕紀念醫院急診就診，經診斷後認
    其受有左鎖骨骨折、左側第二、三、四、五之肋骨骨折、右
    小腿撕裂傷等傷害，此有馬偕紀念醫院甲種診斷證明書二紙
    附卷可參（偵查卷第十頁、第十一頁），並經本院向馬偕紀
    念醫院函查其等就醫病歷資料核對屬實，有該院九十六年三
    月二十日馬院醫外字第○九六○○○○六六一號函附病歷資
    料二份、九十六年三月二十三日馬院醫急字第○九六○○○
    ○八四九號函附病歷資料一份在卷可查（本院卷第七十五頁
    至第一二七頁）。告訴人二人受有前揭傷害之事實，應堪認
    定，被告所為辯解，顯屬無據，難以採信。
  (二)被告雖否認對於本件車禍有所過失，惟被告業已自陳其駕駛
    ＥＸ—四○二二號自用小客車，正欲自臺北市○○路底堤外
    便道停車場出入口駛出進入堤外便道，而依卷附照片顯示（
    本院卷第二十頁至第二十一頁），該停車場出入口與堤外便
    道之交叉路口西北側，雖置有告示牌，然其擺設之位置係呈
    現斜角，而未直接遮擋自停車場駛出車輛之視線，是以，被
    告自堤外便道停車場出入口駛出時，應無任何屏障物足以影
    響被告駕駛車輛之視線。且告訴人甲○○經以證人身分傳喚
    經檢察官主詰問時，亦結證稱本件車禍發生之地點即在停車
    場出入口與堤外便道交叉路口之黃線網狀區域（本院卷第一
    三七頁反面），另參以卷附道路交通事故現場圖所示（偵查
    卷第十三頁），該交岔路口黃線網狀區域之位置，已超越停
    車場之出入口，顯見被告駕駛車輛已進入交岔路口，而此位
    置之左右兩側更無任何遮蔽物足以遮擋其視線，堪認被告駕
    駛車輛自停車場出入口駛入堤外便道上時，應可輕易查看左
    右方向之來車。是被告駛出堤外便道出入口起步時，本應注
    意左右有無車輛，並讓行告訴人甲○○所駕駛行進中之重型
    機車，而當時天氣晴、日間有自然光線、路面鋪裝柏油、乾
    燥、無缺陷及障礙物、視距良好，有前開道路交通事故調查
    報告表(一)在卷可證（偵查卷第十七頁），並無任何不能注意
    之情事，詎被告竟疏於注意即貿然前行，使告訴人甲○○煞
    車不及，致其所騎乘之重型機車與被告所駕駛之車輛發生擦
    撞，被告就本件車禍之發生自有過失。而臺北市車輛行車事
    故鑑定委員會經鑑定後，亦認定被告起駛前不讓行進中車輛
    優先通行為本件車禍肇事原因，有該會九十五年七月十九日
    北鑑審字第○九五三○二二○五○○號函附鑑定意見書一份
    可參（偵查卷第三十二頁至第三十五頁）。
二、按車輛起駛前應顯示方向燈，注意前後左右有無障礙或車輛
    行人，並應讓行進中之車輛行人優先通行，道路交通安全規
    則第八十九條第一項第六款定有明文。被告為已考領駕照之
    人，此為其所自陳，對此自難諉稱不知。而本件車禍發生當
    時天氣晴、日間有自然光線、路面鋪裝柏油、乾燥、無缺陷
    及障礙物、視距良好，並無任何足使被告無從注意告訴人甲
    ○○正騎乘機車行駛於堤外便道上之情事，竟疏未注意左右
    車輛，讓行進中之車輛優先通行而肇事，其對本件事故之發
    生為有過失甚明。又被告之過失行為與告訴人甲○○與丙○
    因本件交通事故導致受有前揭傷害結果之間，亦有相當因果
    關係。綜上所查，本案事證明確，被告所為辯解，均屬卸責
    之詞，不足採信，其過失傷害之犯行，洵堪認定，應依法論
    科。
三、查被告行為後，刑法部分條文已於九十四年二月二日經總統
    令修正公佈，並於九十五年七月一日施行。而按行為後法律
    有變更者，適用行為時之法律，但行為後之法律有利於行為
    人者，適用最有利於行為人之法律，刑法第二條第一項定有
    明文。此條規定係規範行為後法律變更所生新舊法律比較適
    用之準據法，本身尚無新舊法比較之問題，於新法施行後，
    應一律適用新法第二條第一項之規定，為「從舊從輕」之比
    較，先予敘明。再按本次法律變更，比較時應就罪刑有關之
    共犯、未遂犯、想像競合犯、牽連犯、連續犯、結合犯，以
    及累犯加重、自首減輕暨其他法定加減原因（如身分加減）
    與加減例等一切情形，綜其全部罪刑之結果而為比較，最高
    法院九十五年五月二十三日九十五年度第八次刑庭會議決議
    參照。茲就本件新舊法比較結果說明如下：
  (一)查修正後刑法第三十三條第五款規定罰金刑為新臺幣一千元
    以上，以百元計算之，而修正前則規定罰金為一元以上，且
    以銀元為計算單位，經依罰金罰鍰提高標準條例第一條前段
    ，以及現行法規所定貨幣單位折算新臺幣條例第二條規定折
    算後，罰金刑則為新臺幣三十元以上，經比較新、舊法之結
    果，修正後之法律並未較有利於行為人。
  (二)被告行為時之刑法第六十二條規定：「對於未發覺之罪自首
    而受裁判者，減輕其刑。但有特別規定者，依其規定。」而
    修正後之刑法第六十二條則規定：「對於未發覺之罪自首而
    受裁判者，得減輕其刑。但有特別規定者，依其規定。」經
    比較新、舊法規定之結果，以修正前所規定，自首必減輕其
    刑之情形較有利於被告。
  (三)綜合上開比較之結果，九十五年七月一日修正施行之刑法部
    分條文，其適用結果並無有利於被告之情形，依前開法律規
    定，自應適用被告行為時即修正前刑法之相關規定論處。
四、核被告所為，係犯行法第二百八十四條第一項前段之過失傷
    害罪。被告以一行為，造成告訴人甲○○與丙○分別受有上
    開傷害，為想像競合犯，應從一重處斷。末查被告於臺北市
    政府警察局萬華分局交通分隊警員至現場處理時，坦承為肇
    事人，且留下自己之年籍資料與聯絡地址、電話，此觀上揭
    卷附道路交通事故調查表及當事人登記聯單之記載即明，並
    有臺北市○○○○○道路交通事故肇事人自首情形紀錄表一
    紙附卷可參（偵查卷第十九頁）。是被告既已向該管公務員
    申述犯罪事實，而不逃避接受裁判，合於修正前刑法第六十
    二條前段所定對於未發覺之犯罪自首而接受裁判之要件，應
    依該條規定減輕其刑。爰審酌被告犯罪所生危害非輕、犯後
    態度不佳、否認犯行、未與告訴人達成和解，惟素行尚好，
    及其生活狀況與智識程度等一切情狀，量處如主文所示之刑
    。而關於易科罰金折算標準部分，本件被告行為時之刑法第
    四十一條第一項前段規定：「犯最重本刑為五年以下有期徒
    刑以下之刑之罪，而受六個月以下有期徒刑或拘役之宣告，
    因身體、教育、職業、家庭之關係或其他正當事由，執行顯
    有困難者，得以一元以上三元以下折算一日，易科罰金。」
    而被告行為時之易科罰金折算標準，即修正前罰金罰鍰提高
    標準條例第二條規定（現已刪除），就其原定數額提高為一
    百倍折算一日，則本件被告行為時之易科罰金折算標準，應
    以銀元一百元以上三百元以下折算一日，經折算為新臺幣後
    ，應以新臺幣三百元以上九百元以下折算為一日。惟九十五
    年七月一日修正公布施行之刑法第四十一條第一項前段則規
    定：「犯最重本刑為五年以下有期徒刑以下之刑之罪，而受
    六個月以下有期徒刑或拘役之宣告者，得以新臺幣一千元、
    二千元或三千元折算一日，易科罰金」。經比較修正、前後
    之易科罰金折算標準，以九十五年七月一日修正公布施行前
    之規定，較有利於被告。依前開規定，自應依修正前刑法第
    四十一條第一項前段，諭知易科罰金之折算標準。
據上論斷，應依刑事訴訟法第二百九十九條第一項，刑法第二條
第一項前段、第二百八十四條第一項前段、第五十五條，修正前
刑法第四十一條第一項前段，修正前罰金罰鍰提高標準條例第二
條，現行法規所定貨幣單位折算新臺幣條例第二條，刑法施行法
第一條之一，判決如主文。
本案經檢察官王志超到庭執行職務
中　　華　　民　　國　　96　　年　　4 　　月　　16　　日
　　　　　　　　　刑事第七庭審判長法  官  梁耀鑌
                                  法  官  許泰誠
                                  法　官　余明賢
以上正本證明與原本無異。
如不服本判決，應於判決送達後10日內向本院提出上訴狀（應抄
附繕本）。告訴人或被害人如對於本判決不服者，應具備理由請
求檢察官上訴，其上訴期間之計算係以檢察官收受判決正本之日
期為準。
                                  書記官  葉潔如
中　　華　　民　　國　　96　　年　　4 　　月　　16　　日
中華民國刑法第二百八十四條第一項
因過失傷害人者，處六月以下有期徒刑、拘役或新臺幣一萬五千
元以下罰金，致重傷者，處一年以下有期徒刑、拘役或新臺幣一
萬五千元以下罰金。
